【裁判字號】    92,上訴,3355
【裁判日期】    921022
【裁判案由】    家暴殺人
【裁判全文】
臺灣高等法院刑事判決                          九十二年度上訴字第三三五五號
    上  訴  人
    即  被  告  乙○○
    選任辯護人  高秉涵律師
右上訴人，因家庭暴力殺人案件，不服臺灣板橋地方法院，九十二年度重訴字第一九
號，中華民國九十二年八月十一日第一審判決（起訴案號：臺灣板橋地方法院檢察署
九十二年度偵字第八七一一號），提起上訴，本院判決如左：
    主  文
上訴駁回。
    事  實
一、乙○○與張蔡素娥係夫妻，為家庭暴力防治法第三條第一款所定之家庭成員關係
    ，其因懷疑張蔡素娥與甲○之夫鄭聰賢有不正常往來，且不滿張蔡素娥近來時常
    外出不照顧家庭，於民國九十二年四月二十六日上午，張蔡素娥告知因伊姨父過
    世，需外出參加告別式，令其再度生疑，原擬予以跟蹤，惟迄至中午，仍未見張
    蔡素娥，嗣據聞張蔡素娥已趁隙前往鄭聰賢家中，乃心生不滿，至下午三時許，
    張蔡素娥返家，約六時許，有鄰人約其夫婦二人至彼等家中用餐，張蔡素娥即囑
    乙○○先行前往，惟乙○○則久候張蔡素娥不至，遂與伊聯絡，張蔡素娥始告知
    伊在鄭聰賢家中，乙○○因而怒不可抑，自鄰人家中返家後，仍不能平息心中憤
    怒，突萌殺人之犯意，明知人體若遭銳器猛力刺擊，當有致命之可能，仍於同日
    晚上七時四十五分許，持其所有之水果刀一把，前往甲○位於臺北縣土城市○○
    街三巷二號二樓住處欲尋找張蔡素娥，即至甲○上開住處，基於殺人之故意，持
    刀剌向張蔡素娥之手部、肩部、胸部、腿部、腰部、腹部等處，猛力砍殺共二十
    六刀，張蔡素娥則因乙○○前開持刀砍殺之行為，而受有（一）右前臂九條深切
    創，各長七、八、六、二、七、七、二、二、七公分，（二）右肩胛二條切創各
    長八及九公分，（三）右胸乳下二處刺創，（四）右腹一條劃創及二條二公分淺
    刺創，（五）左胸乳房下方刺創，創口長二公分，方向往後往下，刺斷左側最後
    一根肋骨進入左胸腔，再刺穿左橫隔膜、左肝葉緣，至胃前壁內，（六）右大腿
    前兩條深切創，各長十二及一點二公分，（七）左手臂及手背共五條切創，各長
    四、十二、三、四及零點五公分，（八）後腰中央偏左處有一條斜行八公分刺切
    創，方向往左往前，並傷及左腎、脾臟及胰臟尾端，（九）左腕一條小劃傷，甲
    ○亦因在旁阻擋遭剌傷手部（傷害甲○之部分未經告訴）；乙○○隨即離開甲○
    上開住處欲返家。嗣經警據報於同日晚上十時十五分許，在乙○○位於臺北縣土
    城市○○街三一號三樓住處逮捕乙○○，並扣得其所有供殺害張蔡素娥所用之水
    果刀一把，張蔡素娥則經送往臺北縣板橋市亞東紀念醫院急救，仍於翌日凌晨二
    時二十分許，終因身體多處遭銳器刺切創造成出血性休克死亡。
二、案經臺北縣政府警察局土城分局報請臺灣板橋地方法院檢察署檢察官偵查起訴。
    理  由
一、訊據上訴人即被告乙○○對於右開殺人事實坦承不諱，核與在場目睹之證人甲○
    於警訊、偵查、原審審理時證述情節相符（偵查卷第十四頁、相字卷第三十七頁
    、原審卷第四十頁至四十二頁），並有被告用以殺張蔡素娥之水果刀一把扣案可
    資佐證，又張蔡素娥因被被告所殺，而受有(1)右前臂九條深切創，各長七、八、
    六、二、七、七、二、二、七公分，(2)右肩胛二條切創各長八及九公分，(3)右胸
    乳下二處刺創，(4)右腹一條劃創及二條二公分淺刺創，(5)左胸乳房下方刺創，創
    口長二公分，方向往後往下，刺斷左側最後一根肋骨進入左胸腔，再刺穿左橫隔
    膜、左肝葉緣，至胃前壁內，(6)右大腿前兩條深切創，各長十二及一點二公分，
    (7)左手臂及手背共五條切創，各長四、十二、三、四及零點五公分，(8)後腰中央
    偏左處有一條斜行八公分刺切創，方向往左往前，並傷及左腎、脾臟及胰臟尾端
    ，(9)左腕一條小劃傷等傷，並因身體多處遭銳器刺切創造成出血性休克死亡等情
    ，亦據檢察官帶同法醫師相驗屬實，並經法務部法醫研究所解剖鑑定明確，有相
    驗屍體證明書、驗斷筆錄、法務部法醫研究所九二法醫所醫鑑字第○六二四號鑑
    定書在卷可稽（相字卷第三十二頁、第一○八頁至一一五頁），復有相驗照片十
    六張、解剖照片八張在卷可考（相字卷第五四頁至六三頁，七十一頁至七十四頁
    ），被告於原審雖曾辯稱：當時昏昏沉沉，大約是砍三刀，不記得有殺被害人張
    蔡素娥二十六刀云云，惟觀諸上開鑑定所載內容，被害人身上共中二十六刀，有
    多處深切創，且有二處刺創刺入胸腹腔傷及肝、胃、脾、腎，是上述被害人身上
    所受之傷，顯係外力所致，則被告在原審辯稱其僅揮砍三刀云云，尚難採信。再
    扣案之水果刀一把，其刀面長十五公分、寬四公分，刀面銳利，業經原審當庭勘
    驗認定無訛（原審卷第六十三頁），準此，該銳利之水果刀顯屬危險之工具，若
    持該銳利刀往人之身體要害部位揮刺，足以致人於死地，其他部位若揮刺過猛，
    深及其他要害部位，亦足以奪人生命，此乃眾所週知之事實，被告對此眾所週知
    之事，自無不知之理，而其用以揮砍被害人，若謂其無殺人之意，已難令人置信
    。且人之腹部、胸部，其內均為人體重要臟器所在，並為要害之處，被告持上開
    銳利之水果刀朝被害人之腹部、胸部及肢體等處猛力砍殺，至少約有二十餘處，
    且刺切創傷或係甚長或係極深，已如前述，其中被害人因遭被告揮砍，有二處刺
    創刺入胸腹腔傷及肝、胃、脾、腎，有上述法務部法醫研究所鑑定書可資為憑，
    足見被告於砍殺被害人時，其下手之重、用力之猛，可見一斑，其有殺人之故意
    ，至為灼然。並參以被告見被害人身體失去活動跡象後，仍無任何施救舉措之情
    ，致被害人終因身體多處遭銳器刺切創造成出血性休克死亡，足徵，被告確係基
    於殺人之犯意而為之，極為瞭然。至被告於原審雖另辯稱其行為時昏昏沉沉的云
    云，然查，在場之證人甲○於原審調查時已到庭證述被告於行為時之精神正常，
    未見異狀等語明確（原審卷第四十二頁），證人翁常強於原審審理時亦到庭證稱
    當日被告之精神狀況正常等語無訛（原審卷六十一頁），足見被告於行為時縱確
    有昏沉之情形，仍不至造成其於行為時有精神耗弱之狀態，益徵被告行為時之精
    神狀況並無異常，自無精神耗弱可言，是此部分所辯尚非足採，綜上所述，被告
    事證明確，其殺人犯行堪以認定。
二、核被告所為，係犯刑法第二百七十一條第一項之殺人罪，原審經調查後，以被告
    事證明確，適用刑法第二百七十一條第一項、第三十八條第一項第二款，並審酌
    被告與死者原為夫妻，竟因懷疑死者有外遇而起殺人犯意，惡性非輕，並兼衡其
    一時失慮而鑄此人倫悲劇，亦造成其子女難以平復喪母之哀痛，犯後坦承犯行等
    一切情狀，量處有期徒刑拾伍年，並依犯罪性質，認有褫奪公權之必要，併宣告
    褫奪公權拾年，又以扣案之水果刀一把，係被告所有供犯罪所用之物宣告沒收，
    認事用法，核無不符，量刑亦為適當，被告上訴意旨請求減輕，非有理由，應予
    駁回。
據上論斷，應依刑事訴訟法第三百六十八條，判決如主文。
本案經檢察官沈明彥到庭執行職務。
中      華      民      國    九十二    年      十      月    二十二    日
                              臺灣高等法院刑事第十四庭
                                  審判長法  官  陳  祐  輔
                                        法  官  洪  昌  宏
                                        法  官  陳  國  文
右正本證明與原本無異。
如不服本判決，應於收受送達後十日內向本院提出上訴書狀，其未敘述上訴之理由者
並得於提起上訴後十日內向本院補提理由書（均須按他造當事人之人數附繕本）。
                                        書記官  吳  素  雲
中      華      民      國    九十二    年      十      月    二十三    日
附錄：本案論罪科刑法條全文
中華民國刑法第二百七十一條第一項
 (普通殺人罪)
殺人者，處死刑、無期徒刑或十年以上有期徒刑。


司法院資訊處製作；財團法人民間司法改革基金會備份。
